臺灣新竹地方法院刑事判決
110年度易字第610號
公  訴  人  臺灣新竹地方檢察署檢察官
被      告  林揚  


上列被告因竊盜案件，經檢察官提起公訴（ 110年度偵緝字第43
4號），本院判決如下：
    主  文
林揚無罪。
    理  由
一、公訴意旨略以：被告林揚意圖為自己不法所有，於民國109
    年6月30日下午2時許，趁無人注意之際，無故進入告訴人宋
    浩羽前位於新竹縣○○鎮○○街00號1樓之居所處，竊得告訴人
    所有之SAMSUNG NOTE 9 手機1支(下稱本案手機)後離去。嗣
    被告於109年8月15日凌晨2時15分許，乘坐不知情之彭婕寧
    駕駛之車牌號碼0000-00號自用小客車前往新竹市○○區○○路0
    00號萊爾富超商，將竊得之手機以新臺幣(下同)4,500元之
    代價賣予不知情之林金生，經林金生察覺該手機係贓物後聯
    繫告訴人並報警處理，始悉上情。因認被告涉犯刑法第321
    條第1項第1款之加重竊盜罪嫌等語。
二、按犯罪事實應依證據認定之，無證據不得認定犯罪事實；不
    能證明被告犯罪者，應諭知無罪之判決，刑事訴訟法第154
    條第2項、第301條第1項前段分別定有明文。又認定犯罪事
    實所憑之證據，雖不以直接證據為限，間接證據亦包括在內
    ；然而無論直接或間接證據，其為訴訟上之證明，須於通常
    一般之人均不致有所懷疑，而得確信其為真實之程度者，始
    得據為有罪之認定，倘其證明尚未達到此一程度，而有合理
    之懷疑存在時，自應為被告無罪之判決（最高法院76年度台
    上字第4986號判例意旨參照）。次按被告未經審判證明有罪
    確定前，推定其為無罪，刑事訴訟法第154條第1項定有明文
    ，此即所謂之「無罪推定原則」。其主要內涵，無非要求負
    責國家刑罰權追訴之檢察官，擔負證明被告犯罪之責任，倘
    其所提出之證據，不足為被告有罪之積極證明，或其指出證
    明之方法，無法說服法院形成被告有罪之心證，縱使被告之
    辯解疑點重重，法院仍應予被告無罪之諭知。又被告既受無
    罪推定，關於犯罪事實，亦即不利於被告之事實，依本法第
    161條第1項之規定，檢察官負有實質舉證責任，證明被告有
    罪乃屬檢察官應負之責任，法官基於公平法院之原則，僅立
    於客觀、公正、超然之地位而為審判，不負擔推翻被告無罪
    推定之責任，法院無接續檢察官應盡之責任而依職權調查證
    據之義務（最高法院105年度台上第423號判決意旨可佐）。
    又刑事訴訟法第300條所謂得就起訴之犯罪事實變更檢察官
    所引應起訴之法條，係指法院於不妨害事實同一之範圍內，
    得自由認定事實，適用法律而言。而常業竊盜罪與收受贓物
    罪，兩者非特社會事實歧異，即法律所賦予之評價亦不相同
    ，殊非具有犯罪事實同一性之案件甚明（最高法院84年度台
    上字第2216號判決意旨參照）。
三、公訴人認被告涉犯上開竊盜犯行，係以告訴人之指述、證人
    林金生、彭婕寧之證述、新竹市警察局第三分局扣押筆錄、
    扣押物品目錄表、贓物認領保管單、車輛詳細資料報表、監
    視器錄影翻拍照片、被告之身分證翻拍照片、本案手機翻拍
    照片、證人林金生提供之對話紀錄翻拍照片、證人彭婕寧提
    供之被告友人微信資料翻拍照片、告訴人提供之本案手機IM
    EI碼翻拍照片、監視器錄影光碟等為其主要論據。
四、訊據被告固不否認其有出售系爭手機之事實，惟否認有何竊
    盜之犯行，辯稱：系爭手機係其在臉書上購買的等語。
五、經查：
  ㈠證人即告訴人宋浩羽於偵查中證稱：那支手機沒有在使用，
    放在租屋處接電視用，我的租屋處被闖入，我去附近買東西
    所以門沒有鎖等語(偵卷第72頁)；又證人林金生於000年0月
    00日凌晨1時10分，在臉書「二手智慧型手機買賣交易網」
    瀏覽被告刊登販賣本案手機之廣告，並與被告談妥購買本案
    手機，被告於同日凌晨2時15分搭乘證人彭婕寧駕駛之車牌
    號碼0000-00自用小客車前往新竹市○○區○○路000號萊爾富超
    商前，以4500元之代價，出售本案手機予證人林金生，證人
    林金生取得本案手機後，察覺本案手機內有告訴人之電話，
    遂聯繫告訴人並報警處理等情，業經證人林金生、彭婕寧於
    警詢證述在卷（偵卷第15頁正反面、第17頁正反面），並有
    新竹市警察局第三分局扣押筆錄、扣押物品目錄表、贓物認
    領保管單職務報告1 份、車輛詳細資料報表、監視器錄影翻
    拍照片、被告之身分證翻拍照片、本案手機翻拍照片、證人
    林金生提供之對話紀錄翻拍照片、證人彭婕寧提供之被告友
    人微信資料翻拍照片、告訴人提供之本案手機IMEI碼翻拍照
    片、監視器錄影光碟在卷可稽（偵卷第28至34、55、58至68
    頁、證物袋內），固屬真實，然此情僅足認定本案手機於10
    9年6月30日下午2時許，在告訴人租屋處遭他人竊取得手，
    嗣由被告在臉書上刊登廣告販售一節，並無從據以推論下手
    行竊本案手機之人即為被告。
  ㈡被告以上詞置辯，雖被告無法說明手機究竟是向何人購買，
    復未能提供當初購買本案手機之相關對話紀錄或任何購買憑
    證資料，然被告始終否認有竊取本案手機一節，本院自難僅
    因被告無從證明本案手機之取得緣由，即逕推論手機為被告
    所竊取。
  ㈢證人宋浩羽於偵查中證稱：沒有目擊竊嫌，竊嫌從陽台後門
    進來，陽台後門沒有監視器，正門有對面住戶的監視器，但
    伊去看對面的監視器，沒有拍到東西等語(偵卷第72頁正反
    面)，是無法由證人宋浩羽之證詞證明係被告竊取本案手機
    。
  ㈣蒞庭檢察官聲請函詢新竹縣政府警察局新埔分局本案告訴人
    報案時警方有無至現場採集指紋、毛髮或其他跡證、調取監
    視器等事項，該分局回覆以：本案經查110報案系統及新埔
    派出所於109年6月30日受理報案紀錄及是日員警處理案件紀
    錄，均未有受理告訴人所報竊盜案等語，有新竹縣政府警察
    局新埔分局111年1月11日竹縣埔警偵字第1110000059號函覆
    卷可參(本院卷第51頁)，亦無法證明被告竊取本案手機之事
    實。
  ㈤況持有贓物之原因，除可能係因竊盜而持有外，亦不能排除
    係因收受或故買、寄藏贓物等原因而持有，綜上，自不能僅
    以被告持有、出售本案手機之事實，即據以認定本案手機係
    被告所竊取，本件依現有之事證，尚無法使本院形成被告竊
    盜犯行之有罪心證，公訴人所提出之證據或所指出之證明方
    法，尚不足為被告竊盜有罪之積極證明，應認為被告犯罪尚
    屬不能證明，爰依法為被告無罪判決之諭知。至於被告是否
    另涉有收受贓物罪嫌，因與本件起訴竊盜之基本事實不同，
    非得變更起訴法條，本院自不得予以審酌，而應由檢察官另
    行偵查，併此敘明。
據上論斷，應依刑事訴訟法第301條第1項，判決如主文。
本案經檢察官廖啟村提起公訴，檢察官林李嘉到庭執行職務。
中    華    民    國   111    年    4     月    12    日
                  刑事第三庭    法  官  黃怡文
以上正本證明與原本無異。
如不服本判決應於收受本判決後20日內向本院提出上訴書狀，上
訴書狀應敘述具體理由。上訴書狀未敘述上訴理由者，應於上訴
期間屆滿後20日內補提理由書狀於本院(均須按他造當事人之人
數附繕本 )「切勿逕送上級法院」。 
中　　華　　民　　國　　111 　年　　4 　　月　　12　　日
                                書記官   謝沛真